【裁判字號】    99,上訴,1692
【裁判日期】    991207
【裁判案由】    誣告
【裁判全文】
臺灣高等法院高雄分院刑事判決        99年度上訴字第1692號
上  訴  人
即  被  告  吳覲安
上列上訴人因誣告案件，不服臺灣高雄地方法院99年度訴字第96
4 號中華民國99年8 月24日第一審判決（起訴案號：臺灣高雄地
方法院檢察署99年度偵字第2202號），提起上訴，本院判決如下
：
    主  文
原判決撤銷。
吳覲安犯誣告罪，處有期徒刑貳月。
    事  實
一、吳覲安與陳乃全為網路結識之朋友，陳乃全於民國（以下同
    ）98年1 月至98年7 月間曾寄居於吳覲安位於高雄市三民區
    ○○○路702 之1 號21樓之4 住處，吳覲安明知陳乃全係受
    其委託於98年2 月23日持其所有行動電話1 具暨配件（廠牌
    ：三星，序號：000000000000000 ）前往位於高雄市三民區
    ○○○路222 號之1 永麗通訊行變賣，竟意圖使陳乃全受刑
    事訴追之犯意，於98年11月11日前往高雄市政府警察局三民
    第二分局（下稱高雄市三民二分局）報案誣指：陳乃全趁其
    不在家之際，竊取該行動電話暨配件前往永麗通訊行變賣云
    云，嗣經臺灣高雄地方法院檢察署檢察官偵查後，對陳乃全
    以99年度偵字第2202號不起訴處分，並經臺灣高等法院檢察
    署以99年度上聲議字第1129號處分書駁回再議而確定。
二、案經陳乃全訴由高雄市政府警察局三民第二分局移送臺灣高
    雄地方法院檢察署檢察官偵查起訴。
    理  由
壹、證據能力部分：
一、按被告以外之人於偵查中向檢察官所為陳述，除顯有不可信
    之情況者外，得為證據，刑事訴訟法第159 條之1 第2 項定
    有明文。按檢察官職司追訴犯罪，就審判程序之訴訟構造言
    ，檢察官係屬與被告相對立之當事人一方，偵查中對被告以
    外之人所為之偵查筆錄，或被告以外之人向檢察官所提之書
    面陳述，性質上均屬傳聞證據。自理論上言，如未予被告反
    對詰問、適當辯解之機會，一律准其為證據，似有違當事人
    進行主義之精神，對被告之防禦權亦有所妨礙；然而現階段
    刑事訴訟法規定檢察官代表國家偵查犯罪、實施公訴，必須
    對於被告之犯罪事實負舉證之責，依法其有訊問被告、證人
    及鑑定人之權，證人、鑑定人且須具結，而實務運作時，偵
    查中檢察官向被告以外之人所取得之陳述，原則上均能遵守
    法律規定，不致違法取供，其可信性極高，為兼顧理論與實
    務，乃於修正刑事訴訟法時，增列第159 條之1 第2 項，明
    定被告以外之人（含被害人、證人等）於偵查中向檢察官所
    為陳述，除顯有不可信之情況者外，得為證據（最高法院93
    年度臺上字第2397號判決意旨參照）。經查：證人即告訴人
    陳乃全對於被告誣告犯行，業於偵查中證述前具結（見偵卷
    第7 頁），且彼陳述均經全程錄影，又被告吳覲安未表示該
    證人偵查中之證述，有何顯有不可信之情況，審酌其所為陳
    述之外部附隨之環境或條件，即其當時陳述時之偵查筆錄製
    作之原因、過程及其功能等加以觀察其信用性，並無顯不可
    信之情況（最高法院96年臺上字第3070號判決參照），揆諸
    上揭說明，上開證人即告訴人陳乃全於偵查中之證述，具有
    證據能力。
二、按被告以外之人於審判外之言詞或書面陳述，除法律有規定
    者外，不得作為證據，刑事訴訟法第159 條第1 項定有明文
    ；另按被告以外之人於審判外之陳述，雖不符前四條之規定
    ，而經當事人於審判程序同意作為證據，法院審酌該言詞陳
    述或書面陳述作成時之情況，認為適當者，亦得為證據；當
    事人、代理人或辯護人於法院調查證據時，知有第159 條第
    1 項不得為證據之情形，而未於言詞辯論終結前聲明異議者
    ，視為有前項之同意；同法第159 條之5 規定甚明。本院用
    以認定本案事實所憑之被告以外之人於審判外之言詞或書面
    陳述，除上揭證據外，檢察官及被告吳覲安於審判程序中均
    未曾聲明異議，並同意將之作為證據，復審酌該等言詞或書
    面陳述作成時之情況均屬正常，且與本案相關之待證事實具
    有關連性，認適當作為證據，依前開之規定，認上開陳述均
    具有證據能力，合先敘明。
貳、實體部分：
一、訊據被告吳覲安於本院審理時坦承誣告，核與告訴人陳乃全
    指訴情節相符，又被告於98年11月11日前往高雄市政府警察
    局三民第二分局報案指稱告訴人趁其不在家之際，竊取該行
    動電話暨配件前往上揭通訊行變賣之事實，並有被告98年11
    月11日高雄市三民二分局報案筆錄附卷可稽（見警卷第1 頁
    、第2 頁），又告訴人於98年2 月23日持被告所有之上揭手
    機至上揭通訊行，將該行動電話以1,200 元之代價出售予該
    通訊行乙節，業經證人即告訴人於偵訊及原審審理時，及證
    人即上揭通訊行負責人周旻頤於原審審理時證陳明確在卷（
    見原審卷第28頁、第38頁、第39頁、第41頁；偵卷第5 頁）
    ，並有98年2 月23日讓渡切結書1 份附卷可憑（見警卷第14
    頁）；又據證人即告訴人於偵訊及原審審理時陳稱：當時係
    被告先向上揭通訊行詢問上揭行動電話之後就拿該行動電話
    給其至上揭通訊行變賣，共賣得1 千2 百元，取得的錢有部
    分我拿去買吃的，有部分我交給被告等語（見原審卷第39頁
    至第41頁，偵查卷第5 頁），核與證人即上揭通訊行之負責
    人周旻頤於原審審理時陳稱：當時我有接到被告所打來之電
    話，詢問上揭行動電話之價錢後，當晚告訴人就拿上揭行動
    電話來賣等語相符（見原審卷第25頁、第28頁）；再查，上
    揭行動電話之SIM 卡並未遭變賣，仍置於該行動電話原所放
    置之電腦桌上一節，為被告吳覲安所供承（見原審卷第47頁
    ），衡之常情，倘告訴人確有盜賣上揭行動電話之情事，則
    為避免遭人懷疑係內賊所為，其自應將該SIM 卡一併竊走，
    或至少予以丟棄，始為合理，豈會將之自行動電話中取出後
    猶置於原處之理，是該手機並未失竊，而是被告吳覲安確有
    委託告訴人出售上揭行動電話之情事，被告吳覲安既明知係
    其委託告訴人出售上揭行動電話，而捏造事實向高雄市三民
    二分局報案稱告訴人盜賣上揭行動電話，顯有意圖使告訴人
    受刑事之訴追，是被告吳覲安之自白誣告之事實，核與事實
    相符，事證明確，其誣告犯行已堪予認定。
二、核被告吳覲安所為，係犯刑法第169 條第1 項之誣告罪。
三、原審予以論科，固非無見，惟查本件手機只賣1 千2 百元，
    足見該手機價值不高，被告吳覲安縱有誣告，其情節亦屬不
    重，且被告吳覲安患有重憂鬱症之精神疾病，原審量處有期
    徒刑5 月，尚嫌過重，被告吳覲安上訴指摘原判決量刑過重
    ，為有理由，原判決自應予撤銷改判。審酌被告吳覲安捏造
    告訴人盜賣行動電話之事實，向警察局報案，危害國家刑罰
    追訴權之正當、正確之行使，並使告訴人因該訴訟而耗費時
    間、體力，且有遭受不當追訴、審判之虞，其所為實有不該
    ，其事後已坦承認錯，所誣告失竊之手機價值不高，只賣1
    千2 百元，其情節應屬不重，其患有重憂鬱症之精神疾病，
    有醫師診斷書可稽外觀上亦可看出有變憂鬱症，等一切情狀
    ，爰量處有期徒刑2 月。又被告吳覲安雖聲請宣告緩刑，惟
    查被告吳覲安於96年間曾犯誣告罪，經台灣台北地方法院判
    處有期徒刑4 月，緩刑2 年，於96年11月19日確定，而本件
    係於98年11月11日所犯，已不符合緩刑條件，無法宣告緩刑
    ，附此敘明。
據上論結，應依刑事訴訟法第369 條第1項前段、第364 條、第
299 條第1 項前段，刑法第169 條第1 項，判決如主文。
本案經檢察官許月雲到庭執行職務。
中    華    民    國    99    年    12    月    7     日
                  刑事第八庭    審判長法  官 洪兆隆
                                      法  官 郭玫利
                                      法  官 張盛喜
以上正本證明與原本無異。
如不服本判決應於收受本判決後10日內向本院提出上訴書狀，其
未敘述上訴理由者，並得於提起上訴後10日內向本院補提理由書
狀（均須按他造當事人之人數附繕本）「切勿逕送上級法院」。
中    華    民    國    99    年    12    月    7     日
                                      書記官 黃一秋
附錄本件判決論罪科刑法條：
中華民國刑法第169條
意圖他人受刑事或懲戒處分，向該管公務員誣告者，處 7 年以
下有期徒刑。
意圖他人受刑事或懲戒處分，而偽造、變造證據，或使用偽造、
變造之證據者，亦同。

司法院資訊處製作；財團法人民間司法改革基金會備份。
